臺灣高雄地方法院刑事裁定　　　　　　 95年度聲判字第118號
聲　請　人　甲○○
代　理　人　蘇精哲　律師
　　　　　　王建元　律師
被　　　告　乙○○
上列聲請人因告訴被告公共危險等案件，不服臺灣高等法院高雄
分院檢察署檢察長駁回再議之處分（95年度上聲議字第1590號）
，聲請交付審判，本院裁定如下：
    主  文
聲請駁回。
    理  由
一、聲請交付審判意旨詳刑事聲請交付審判狀所載（如附件）。
二、按告訴人不服上級法院檢察署檢察長或檢察總長認再議為無
    理由而駁回之處分者，得於接受處分書後10日內委任律師提
    出理由狀，向該管第一審法院聲請交付審判。法院認為交付
    審判之聲請不合法或無理由者，應駁回之。刑事訴訟法第25
    8 條之1 、第258 條之3 第2 項前段，分別定有明文。
三、本件聲請人即代行告訴人甲○○以被告乙○○涉犯公共危險
    及業務過失罪，於民國95年1 月16日經臺灣高雄地方法院檢
    察署檢察官指定為代行告訴人後提出告訴，經該檢察署檢察
    官於95年8 月23日，以94年度偵字第23725 號為不起訴處分
    後，聲請人不服，聲請再議亦經臺灣高等法院高雄分院檢察
    署檢察長以再議為無理由於95年12月6 日，以95年度上聲議
    字第1590號駁回再議，有臺灣高雄地方法院檢察署94年度偵
    字第23725 號不起訴處分書、臺灣高等法院高雄分院檢察署
    95年度上聲議字第1590號處分書附卷可稽。而上開駁回再議
    之處分書於95年12月8 日送達於代行告訴人，由其同居人收
    受，聲請人並於同年月15日委任蘇精哲、王建元律師提出理
    由狀，向本院聲請交付審判等情，復有臺灣高等法院高雄分
    院檢察署送達證書在卷為憑，業經本院依職權調閱上開卷宗
    核實無誤，其聲請交付審判合於法定程式，合先敘明。
四、再議駁回意旨略以：黃仲進雖為失智老人，行動及表達能力
    確非良好，然其平日有抽菸習慣，亦會對約束帶之束縛感到
    不適，足認其並非毫無個人意識之人，應有自該老人中心抽
    菸區或供桌上取出打火機之能力。而以打火機之體積微小而
    言，黃仲進將打火機私藏身上並非難事。況如以黃仲進私藏
    打火機致引發火災，即將之歸責於松喬老人養護中心而言，
    此不啻要求松喬老人養護中心內不能存有刀剪、金屬製品、
    繩索、酒精、邊緣不圓潤之家具等日常家用物品，此實非合
    理。從而，本件既不可能要求松喬老人養護中心內不能存有
    打火機，而黃仲進之犯罪行為又出於偶然，其伺機點火，乃
    輕而易舉，是松喬老人養護中心之看護人數如何，要與本件
    傷害結果無相當因果關係。綜上所述，聲請再議所持論旨，
    核為無理由等語。
五、本院查：
  (一)按刑事訴訟法於91年2 月8 日經修正公布，新增前述第258
    條之1 聲請交付審判，此乃對於「檢察官不起訴或緩起訴裁
    量權」制衡之一種外部監督機制。此時，法院僅在就檢察官
    所為不起訴或緩起訴之處分是否正確加以審查，以防止檢察
    機關濫權，依此立法精神，法院就聲請交付審判案件之審查
    ，刑事訴訟法第258 條之3 第3 項所謂「得為必要之調查」
    ，其調查證據之範圍，自應以偵查中曾顯現之證據為限，不
    可就告訴人新提出之證據再為調查，亦不可蒐集偵查卷以外
    之證據。又依新修正刑事訴訟法第260 條對於不起訴處分已
    確定或緩起訴處分期滿未經撤銷者得再行起訴之規定，其立
    法理由說明，本條所謂不起訴處分已確定者，係包括「聲請
    法院交付審判復經駁回者」之情形在內，則法院就聲請交付
    審判案件之審查，所謂「得為必要之調查」，其調查證據範
    圍，自更應以偵查中曾顯現之證據為限，不得就告訴人新提
    出之證據再為調查，亦不可蒐集偵查卷以外之證據，否則，
    將與刑事訴訟法第260 條之再行起訴規定，混淆不清，併予
    敘明。
  (二)次按，行為人雖非故意。但按其情節應注意，並能注意，而
    不注意者，為過失。行為人對於構成犯罪之事實，雖預見其
    能發生而確信其不發生者，以過失論，刑法第14條定有明文
    。復按，刑法第301 條第3 項之罪（現為刑法第284 條第2
    項），以怠於業務上必要之注意為成立要件。所謂業務者，
    乃指其本人直接所選擇生活上之地位而言。如僅因他人怠於
    業務上必要之注意，其間接管理該事務之人，並非能注意而
    不注意，自不能令負業務上過失之罪責；又刑法上之過失犯
    ，其過失責任之有無，應以行為人之懈怠或疏虞與結果之發
    生，有無相當因果關係為斷。所謂相當因果關係，係指依經
    驗法則，綜合行為當時所存在之一切事實，為客觀之事後審
    查，認為在一般情形下，有此環境，有此行為之同一條件，
    均可發生同一之結果者，則該條件即為發生結果之相當條件
    ，行為與結果即有相當因果關係。反之，若在一般情形下，
    有此同一條件存在，而依客觀之審查，認為不必皆發生此結
    果者，則該條件結果並不相當，不過為偶然之事實而已，其
    行為與結果間即無相當因果關係，最高法院20年上字第789
    號判例、85年臺上字第4269號判決意旨足資參考。查本件被
    告乃財團法人高雄縣立張簡秋風社會福利慈善事業基金會附
    設高雄縣私立松喬老人養護中心（下稱松喬養護中心）之董
    事長，業據被告供陳無訛，並有立案證書1 紙附卷可稽（見
    94年度偵字第23725 號卷第11頁），而被害人許慶淵係因鄰
    床病患黃仲進為求掙脫綁於身上之約束帶，而以打火機燃燒
    該約束帶不慎引發火災，以致波及鄰床之被害人等情，及黃
    仲進涉犯放火罪之部分，亦經臺灣高雄地方法院檢察署檢察
    官審認無誤，於95年10月23日為緩起訴之處分，有94年度偵
    字第23725 號緩起訴處分書在卷為憑。是本件引發火災，致
    被害人受有左臉部、左下肢、背部、左上肢二度燙灼傷併吸
    入性嗆傷等傷害之行為人，應為黃仲進無疑；則被告是否成
    立業務過失傷害罪，端視其身為松喬養護中心之董事長有無
    未盡監督者應盡之注意義務？而上開結果之發生，是否有預
    見之可能？復與欠缺該注意義務是否有相當因果關係？即有
    無監督過失為斷？
  (三)本件聲請人執以認定被告涉有業務過失傷害等犯行，無非係
    以黃仲進乃為一智能受損、行動不便兼無法言語之重症老人
    ，松喬養護中心竟未能派員24小時予以看護，自有過失；又
    依老人福利機構設立標準第11條第4 款之規定，每養護8 名
    老人應置1 人服務人員，而松喬養護中心平日安排6 至7 名
    人員，晚間則有3 名人員，亦有違反老人福利法之處云云。
    然查，證人即松喬養護中心代理組長許麗環於檢察官偵查中
    具結證稱：「（問：平常危險預防如何？）平日都有在預防
    ，危險的物品都有收起來且每日三次清潔並隨時都有巡房。
    （問：？）。」（見臺灣高雄地方法院檢察署94年度偵字第
    23725 號卷第8 頁）；參以，松喬養護中心設有管理組、社
    工組、照護組，分別有3 人、1 人及12人，照護工包括早晚
    班共計12人、醫師沒有僱用（與大東醫院、國翔診所、屏東
    署立醫院簽約，每星期來3 次）、護士早、晚班共計3 人、
    內勤人員共計5 人，參與照顧老人的照護工白天有16名，晚
    上則有4 人等情，業據被告及證人許麗環供陳明確（見警卷
    第9 頁、第5 頁）。顯見，被告雖身為松喬養護中心之董事
    長，然就院內大小事務本無須事必躬親，其下既設有各類型
    之小組，就實際照護老人之抽痰、餵食等行為，或為打掃、
    整理等清潔工作，或按時巡房檢查，注意有無突發狀況等情
    ，或如辦理入院、出院等行政事項，自有分層負責之照護人
    員、行政人員各依執掌範圍，善盡其應盡之責任與義務；
    本件檢察官固未曾調閱該養護中心有無工作守則、照護要點
    或類此之事務規範、細則等為據；然本件既係肇因於第三人
    之危險行為所致，已如前述，則此危險之發生是否為第一線
    之工作人員所能防範，初已不無疑義，聲請人復未具體指明
    被告於選任上開各分層負責之工作人員有何過失，或就個別
    員工之工作內涵有何指示或教導之過失，自不得遽令被告代
    負行為人之過失責任。
  (四)尚且，原不起訴處分書及再議駁回之處分書，均已敘明黃仲
    進所為之危險行為，係因黃仲進有意藏匿打火機，而使工作
    人員無從事先防範，即為一偶然之突發事件，乃不可歸責於
    松喬養護中心之事由，故與松喬中心之配置人力，並無因果
    關係乙節，則本於該事實認定與偵查中所顯現之證據以觀，
    松喬養護中心之工作人員既尚無違反其客觀上防止危險結果
    發生的注意義務，被告又有何未能善盡監督之注意義務以致
    造成危險結果之發生？又如何苛責於負責人對於該特殊情狀
    之預見可能？實無異使監督者為無過失之被監督者令負過失
    責任，此之不合於情理至為灼然。故聲請人前開聲請交付審
    判之理由，均不影響駁回再議處置之正確性，是本件交付審
    判之聲請無理由，應予駁回。
據上論斷，依刑事訴訟法第258 條之3 第2 項前段，裁定如主文
。
中　　華　　民　　國　　96　　年　　1 　　月　　15　　日
                  刑事第十一庭  審判長法　官  何秀燕
                                      法  官  林揚奇
                                      法　官  戰諭威
以上正本證明與原本無異。
本件不得抗告。
中　　華　　民　　國　　96　　年　　1 　　月　　15　　日
                                      書記官  董明惠
